臺灣新竹地方法院刑事宣示判決筆錄
110年度金訴字第54號
110年度金訴字第145號
公  訴  人  臺灣新竹地方檢察署檢察官
被      告  陳岳崧



上列被告因違反洗錢防制法等案件，經檢察官提起公訴（109年
度偵字第6709號）及追加起訴（110年度偵字第5300號）後，聲
請改依協商程序而為判決，本院於中華民國110年7月28日下午4
時在本院刑事第15法庭宣示判決，出席職員如下：
                                    法  官  王靜慧
                                    書記官  林曉郁
                                    通  譯  楊德光
法官起立朗讀判決主文、犯罪事實要旨、處罰條文、附記事項，
及告以上訴限制、期間並提出上訴狀之法院，且諭知記載其內容
：
一、主  文：
    陳岳崧共同犯洗錢防制法第十四條第一項之一般洗錢罪，共
    貳罪，各處有期徒刑肆月，各併科罰金新臺幣伍仟元，罰金
    如易服勞役，均以新臺幣壹仟元折算壹日。應執行有期徒刑
    陸月，併科罰金新臺幣捌仟元，罰金如易服勞役，以新臺幣
    壹仟元折算壹日。緩刑參年，並應依附表各編號所示之給付
    方式，向朱璽安、盧俞宣給付附表各編號所示之金額。
二、犯罪事實要旨：
  ㈠陳岳崧於民國109年3月間某日與自稱「吳秉諺」（綽號小黑
    ）之人，共同意圖為自己不法所有之詐欺取財及掩飾、隱匿
    詐欺所得去向之洗錢犯意聯絡，約定由陳岳崧提供名下台新
    國際商業銀行龍潭分行帳號00000000000000號帳戶(下稱台
    新銀行帳戶)，及擔任依指示出面領款可獲取報酬之工作，
    再由「吳秉諺」或真實姓名年籍不詳之他人（依卷內證據資
    料無從認定係3人以上共同為之）分別為下列犯行：
  ⒈於109年3月12日某時許，使用暱稱「紫翎」以「IPAIRS」交
    友軟體、LINE通訊軟體聯繫朱璽安，佯稱：可利用某應用程
    式買賣白金賺取差價，惟須依指示匯款或繳納保證金云云，
    致朱璽安陷於錯誤，於109年3月23日17時41分、54分許，各
    匯款新臺幣(下同)500元、3萬元至陳岳崧之上開台新銀行帳
    戶。
  ⒉於109年3月中旬起某日，使用暱稱「周」以「Tinder」交友
    軟體、LINE通訊軟體、WHATSAPP聯繫盧俞宣，佯稱：下載澳
    門永利皇宮APP，依指示代為下注、匯款及提領獲利款云云
    ，致盧俞宣陷於錯誤，於109年3月23日16時、16時1分、16
    時29分、16時38分、18時6分許，各匯款5萬元、5萬元、3萬
    元、3萬元、3萬元，合計19萬元至陳岳崧之上開台新銀行帳
    戶。
　㈡嗣陳岳崧依「吳秉諺」之指示，於109年3月23日19時38分與
    、同年月24日14時15分許，於ATM自動櫃員機提款15萬元，
    及在台新商業銀行位於竹北某分行臨櫃領款35萬元，而將其
    台新銀行帳戶內包含上開詐欺款項全數領取（其餘金額非本
    案提領），得手後全額交給「吳秉諺」，並取得提款金額之
    1.5％之報酬，以掩飾或隱匿該特定犯罪所得之本質、來源、
    去向、所在。案經朱璽安、盧俞宣察覺有異，報警處理，始
    循線查悉上情。
三、處罰條文：
　　洗錢防制法第2條第2款、第14條第1項。
四、附記事項：
　㈠按犯罪所得，屬於犯罪行為人者，沒收之；犯罪所得已實際
    合法發還被害人者，不予宣告沒收或追徵；宣告沒收或追徵
    ，有過苛之虞、欠缺刑法上之重要性、犯罪所得價值低微，
    或為維持受宣告人生活條件之必要者，得不宣告或酌減之，
    刑法第38條之1第1項前段、第5項、第38條之2第2項分別定
    有明文。本案被告報酬分別為457元（計算式：30,500元×1.
    5％＝457元，元以下無條件捨去，因提領金額高於告訴人匯款
    金額，以告訴人匯款金額乘以1.5％計算其犯罪所得，下同）
    、2,850元（計算式：190,000元×1.5％＝2,850元），分別為
    本案之犯罪所得。本院審酌刑法規定沒收犯罪所得，旨在剝
    奪犯罪利益、杜絕犯罪誘因，而被告既經本院宣告緩刑3年
    ，並在緩刑期間內課予被告向朱璽安、盧俞宣給付附表各編
    號所示金額之義務，認已足以達到沒收制度剝奪被告犯罪所
    得之立法目的，又若在本案緩刑條件之外，再宣告沒收被告
    犯罪所得，亦將使被告承受過度之不利益，顯屬過苛。且公
    訴人及被告於協商程序中亦達成對於犯罪所得不予沒收之合
    意（金訴字第54號卷第118頁），爰依刑法第38條之2第2項
    之規定，就被告之犯罪所得不予宣告沒收或追徵。
　㈡又洗錢防制法第18條第1項固規定：「犯第十四條之罪，其所
    移轉、變更、掩飾、隱匿、收受、取得、持有、使用之財物
    或財產上利益，沒收之；犯第十五條之罪，其所收受、持有
    、使用之財物或財產上利益，亦同」，然並未有「不問屬於
    犯罪行為人與否均沒收」之明文，自仍以屬於被告所有者為
    限，始應予沒收。本案被告收取詐騙款項均已交給「吳秉諺
    」，業據被告於準備程序中陳明在卷（金訴字第54號卷第75
    頁），是告訴人朱璽安、盧俞宣所交付之詐騙款項並非被告
    所有，亦非在其實際掌控之中，則被告就本案之詐騙款項尚
    不具所有權及事實上管領權，自無依洗錢防制法第18條第1
    項對其宣告沒收，併此敘明。
五、協商判決除有刑事訴訟法第455條之4第1項第1款於本訊問程
    序終結前，被告撤銷協商合意或檢察官撤回協商聲請者；第
    2款被告協商之意思非出於自由意志者；第4款被告所犯之罪
    非第455條之2第1項所定得以協商判決者；第6款被告有其他
    較重之裁判上一罪之犯罪事實者；第7款法院認應諭知免刑
    或免訴、不受理者情形之一，及違反同條第2項「法院應於
    協商合意範圍內為判決；法院為協商判決所科之刑，以宣告
    緩刑或2年以下有期徒刑、拘役或罰金為限」之規定者外，
    檢察官與被告均不得上訴。
六、如有前項得上訴之情形，得自收受宣示判決筆錄送達之日起
    20日內，向本院提出上訴書狀，上訴於第二審法院。　　
本案經檢察官邱志平提起公訴，檢察官侯少卿追加起訴，檢察官
劉得為到庭執行職務。
中　　華　　民　　國　　110 　年　　7 　　月　　28　　日
                  刑事第三庭    書記官  林曉郁
                                法  官  王靜慧
以上筆錄正本係照原本作成。
　　　　　　　　　　　　　　　　書記官  林曉郁　　　　
中　　華　　民　　國　　110 　年　　7 　　月　　28　　日
附錄本案論罪科刑法條：　　　　　　　　　　　　　　　　
洗錢防制法第2條
本法所稱洗錢，指下列行為：
一、意圖掩飾或隱匿特定犯罪所得來源，或使他人逃避刑事追訴
    ，而移轉或變更特定犯罪所得。
二、掩飾或隱匿特定犯罪所得之本質、來源、去向、所在、所有
    權、處分權或其他權益者。
三、收受、持有或使用他人之特定犯罪所得。
洗錢防制法第14條第1項
有第二條各款所列洗錢行為者，處七年以下有期徒刑，併科新臺
幣五百萬元以下罰金。
附  表：
編號 給付方式 1 陳岳崧應給付新臺幣（下同）3萬元予朱璽安，給付方式為：陳岳崧應於民國110年7月起，按月於每月30日前給付3,000元，至全部清償完畢為止，如有一期未履行，視為全部到期。 2 陳岳崧應於民國110年10月31日前給付16萬元予盧俞宣。